臺灣宜蘭地方法院刑事判決　　　　　　　　　　　　　九十三年度易字第三七八號
　　公　訴　人　臺灣宜蘭地方法院檢察署檢察官
　　被　　　告　甲○○　男　三.
　　選任辯護人　柯士斌律師
　　　　　　　　郭美春律師
右列被告因詐欺等案件，經檢察官提起公訴（九十三年度偵字第二三四四號），本院
判決如左：
    主  文
甲○○意圖為自己不法之所有，以不正方法由自動付款設備取得他人之物，處拘役肆
拾日，如易科罰金，以參佰元折算壹日
    事  實
一、甲○○係代客戶向金融機關申辦現金卡及信用貸款業務以賺取佣金之萬達國際企
    業有限公司（以下稱萬達公司，設於宜蘭縣冬山鄉○○路三五三號七樓）負責人
    兼管理部經理，民國九十二年四月起至七月間，其友人林豊昌因須資金週轉，乃
    以佣金為核准額度百分之十之代價，委由甲○○向大眾銀行、中華商銀、泛亞銀
    行申辦現金卡，並順利取得該三家銀行發行額度分別為新台幣（以下同）四萬元
    、三萬元、三萬元之現金卡，林豊昌並依約將應付之佣金一萬元付與甲○○。嗣
    林豊昌因再須資金週轉，遂再委託甲○○向金融機構辦理信用貸款，佣金同前約
    定即核准額度百分之十，甲○○即因此代林豊昌分別向台新銀行、富邦銀行、台
    東中小企銀辦理信用貸款，九十二年十月八日，台新銀行及富邦銀行分別核准貸
    款額度為三十萬元、十萬元，甲○○乃與林豊昌先後前往上開二家銀行辦理對保
    並領取金融卡（含密碼單）及存摺，貸款手續完成後，林豊昌即將富邦銀行提款
    卡及密碼單交由甲○○保管，作為將來給付信用貸款佣金之擔保，其後台東中小
    企銀亦順利核准貸款額度十萬元，詎甲○○明知台新銀行、富邦銀行及台東中小
    企銀核准信用貸款額度共計五十萬元，其可向林豊昌收取之佣金為五萬元，而其
    自九十二年十月十日起至同年月十二日止，持林豊昌交付擔保之富邦銀行金融卡
    及提款密碼單，前後七次，分別在自動提款機輸入密碼提領四千元、八千元、二
    千元、一萬元、三千元、一萬元、一千元，合計提領三萬八千元後，僅可再提領
    佣金一萬二千元，竟意圖為自己不法之所有，於九十二年十三日，先後二次接續
    再持上開金融卡至富邦銀行羅東分行設置之自動提款機，並輸入密碼，使提款機
    辨識系統對真正持卡人之識別陷於錯誤，而以此不正方法再次提領現金三萬元、
    二萬八千元，而逾越取得其可向林豊昌收取之佣金酬勞四萬六千元現金（九萬六
    千元減五萬元）。迄於九十三年二月初，為林豊昌持富邦銀行存摺前往富邦銀行
    羅東分行補登存摺時發現而報警查悉上情。
二、案經宜蘭縣警察局羅東分局報告台灣宜蘭地方法院檢察署檢察官偵查起訴。
    理  由
一、訊據被告對於將告訴人林豊昌交其作為佣金擔保之上開富邦銀行金融卡及密碼單
    於上揭時間前後九次至自動提款機輸入密碼提領上述金額之事實，固供承不諱，
    惟矢口否認有以不正方法利用自動付款設備取得他人財物之犯行，辯稱：其代辦
    告訴人林豊昌上開台新銀行、富邦銀行及台東中小企銀信用貸款，核准額度共計
    五十萬元，告訴人林豊昌應付其之代辦佣金費用為核准額度百分之二十即十萬元
    ，且告訴人林豊昌應付其代辦現金卡之佣金酬勞為核准額度百分之十五即一萬五
    千元，亦未給付，其在十一萬五千元佣金酬勞範圍內，自屬有權提領告訴人林豊
    昌現金云云。選任辯護人則以告訴人林豊昌既有積欠被告佣金，復將金融卡及密
    碼單交付被告，顯係授權被告提領取用，再者，告訴人林豊昌尚持有存摺、印鑑
    ，本可自行領取卻不為之，直至過了三、四個月後，方去補登存摺才發現，同時
    亦自承有找到被告公司及員工，則若有爭議當會即時處理，苟非同意抵充，不可
    能如此情理從事，不急於領款，亦未爭執；再由被告係分次分日提領，亦可見被
    告主觀上認該十萬元係其所有，並無不法所有之意圖等語置辯。
二、經查：
（一）告訴人林豊昌因須資金週轉而委託被告向大眾銀行、中華商銀及泛亞銀行辦理
      並取得現金卡額度共計十萬元，並已給付被告一成佣金酬勞即一萬元，嗣再委
      託被告辦理信用貸款而因此取得台新銀行核貸額度三十萬元、富邦銀行核貸額
      度十萬元、台東中小企銀核貸額度十萬元，佣金酬勞亦以核貸額度一成計算即
      五萬元，而告訴人林豊昌為擔保其佣金酬勞之給付，即在取得富邦銀行金融卡
      及密碼單隨即交予被告作為擔保等情，業據告訴人林豊昌於警詢指訴及本院審
      理時證述綦詳。而被告在取得上開金融卡及密碼單後，自九十二年十月十日起
      至同年月十三日止，於上開時間，前後九次利用自動付款設備共提領告訴人林
      豊昌之存款九萬六千元乙節，亦據被告於警詢及本院審理時供述在卷，並有富
      邦銀行告訴人林豊昌帳戶提領款項明細表在卷可稽（見警卷第九頁、第十頁）
      。
（二）被告雖辯稱代辦佣金酬勞，前揭現金卡係核准額度百分之十五即一萬五千元、
      信用貸款則係百分之二十即十萬元，合計十一萬五千元，告訴人林豊昌均未給
      付，是其提領九萬六千元係在應得酬勞範圍內，其並無不法所有之意圖云云。
      惟查：
    1.告訴人林豊昌係先委託被告辦理上揭三家銀行現金卡，其後再委託被告辦理信
      用貸款，業據告訴人林豊昌指陳在卷，而通常客戶委託萬達公司向金融機構申
      辦佣金酬勞在收到金融機構核撥之貸款金額後，即應將佣金付予萬達公司乙情
      ，亦據萬達公司專員乙○○於本院審理時證述在卷，而被告係以為客戶辦理貸
      款業務之人，倘告訴人林豊昌前已辦妥之現金卡佣金酬勞未給付，被告應不可
      能再持續替告訴人林豊昌申辦信用貸款，是告訴人林豊昌指稱已給付現金卡佣
      金等語，應非虛偽，被告辯稱告訴人林豊昌現金卡佣金尚未給付，應無足採。
      至被告所提出之九十二年三月萬達國際（客戶進行）＆進度報表一紙（見本院
      卷第三十八頁），雖該報表結案日期欄註明客戶林豊昌上揭現金卡款項未收，
      惟此為告訴人林豊昌否認在卷，且被告供稱該報表係自行製作，並未得告訴人
      林豊昌簽名肯認，而再依被告警詢時供稱告訴人林豊昌係九十二年七、八月間
      第一次前往萬達公司辦理大眾銀行現金卡（見警卷第一頁反面）等語，則告訴
      人林豊昌既係九十二年七、八月間前往萬達公司委辦現金卡，則萬達公司豈有
      可能在九十二年三月間即建立告訴人林豊昌委辦檔案，該萬達公司報表記載內
      容之真實性，即非無疑，自難憑據被告自行製作之該報表為被告有利之認定，
      已屬明確。
    2.萬達公司向銀行代辦貸款業務所收取客戶之佣金在銀行核准額度一成至二成間
      乙情，已據證人乙○○於本院審理時證述在卷，而告訴人林豊昌與被告係高中
      同學且相互熟稔，亦為被告供述及告訴人林豊昌指述在卷，被告與告訴人林豊
      昌既屬相熟之同學，則被告豈有可能對告訴人林豊昌以最高佣金成數二成收取
      ，被告所辯代辦佣金酬勞為核貸額度二成云云，與常理已屬有悖，已難遽採；
      再者，證人乙○○於本院審理時復證稱告訴人林豊昌曾因申辦之大眾銀行現金
      卡遲繳卡費而電話請託其代繳等語，參以被告於本院審理時供稱「事後決定收
      兩成，是因為林豊昌大眾銀行現金卡遲繳，經理找我催繳，所以我才決定收兩
      成」等語（見本院卷第七十四頁），已足認被告係因發現告訴人林豊昌遲繳大
      眾現金卡預借現金費用，始在未得告訴人林豊昌同意下，擅自決定將前揭信用
      貸款佣金酬勞從核貸額度一成調高至二成，並利用告訴人林豊昌交付擔保之富
      邦銀行金融卡及密碼單，而自九十二年十月十日起至同年月十二日止，前後七
      次在自動提款機提領四千元、八千元、二千元、一萬元、三千元、一萬元、一
      千元後，復意圖為自己不法之所有，在逾越可得之佣金額度外，另於九十二年
      十三日，先後二次接續利用自動提款設備提領現金三萬元、二萬八千元無訛。
      至被告提出之前開萬達公司報表佣金欄雖載明告訴人林豊昌申辦台新銀行、台
      東企銀及富邦銀行為20％，惟該報表並不足為被告有利之認定，已如前述，併
      予敘明。
（三）綜上，被告意圖為自己不法之所有，逾越可得之佣金額度外，而以不正方法由
      自動付款設備而取得告訴人林豊昌之現金之犯行，洵堪認定。
三、核被告所為，係犯刑法第三百三十九條之二第一項以自動付款設備不法取得他人
    之物罪。被告在告訴人林豊昌應付之佣金五萬元範圍內，雖多次擅自提領告訴人
    富邦銀行存款，惟五萬元範圍內既屬被告應得之金額，則被告在五萬元範圍內所
    為提領現金之行為，其主觀上應不具不法所有之犯意。而被告於九十二年十月八
    日先後二次提領三萬元、二萬八千元，逾越可得之佣金五萬元額度外之所為，均
    係為達冒領告訴人林豊昌金錢目的所為之二次侵害行為，而此二行為係於密切接
    近之時間在相同地點實施，侵害同一法益，各行為之獨立性極為薄弱，依一般社
    會健全觀念，在時間差距上難以強行區分，在刑法評價上應以視為數個舉動之接
    續施行，合為包括之一行為予以評價，較為合理，是被告被告此部分犯行屬接續
    犯，應僅論以一罪（最高法院八十六年度臺上字第三二九五號判決參照）。又被
    告確有向上開銀行代辦告訴人林豊昌信用貸款且已核准，被告並無任何違背其任
    務之行為，且被告持有告訴人林豊昌交付之金融卡及密碼單，係供作擔保，並非
    為告訴人林豊昌處理事務，是公訴意旨認被告另涉有刑法第三百四十二條之背信
    罪，即有未洽，惟因公訴意旨認此部分與前揭有罪部分，有方法結果之牽連關係
    ，屬裁判上一罪，此部分爰不另為無罪之諭知，併予敘明。爰審酌被告犯罪之動
    機、目的、手段，犯罪所生之損害，及犯罪後態度等一切情狀，量處如主文所示
    之刑，並諭知易科罰金之折算標準。
據上論斷，應依刑事訴訟法第二百九十九條第一項前段，刑法第三百三十九條之二第
一項、第四十一條第一項前段，罰金罰鍰提高標準條例第二條，判決如主文。
本案經檢察官張鳳清到庭執行職務
中　　　華　　　民　　　國　　九十三　　年　　 十二 　　月　　 二十 　　日
                                  臺灣宜蘭地方法院刑事第三庭
                                        審判長法  官  黃  永  勝
                                              法  官  陳  嘉  年
                                              法  官  林  楨  森
右正本證明與原本無異。
如不服本判決，應於判決送達後十日內，向本院提出上訴狀。（應附繕本）
                                              書記官　謝　佩　欣
中　　　華　　　民　　　國　　九十三　　年　　 十二 　　月　　二十一　　日
附錄本案論罪科刑法條全文：
中華民國刑法第三百三十九條之二第一項
　意圖為自己或第三人不法之所有，以不正方法由自動付款設備取得他人之物者，處
  三年以下有期徒刑、拘役或一萬元以下罰金。
